最高法院刑事判決　　　　　　　　　　　　　　　九十三年度台上字第五００四號
　　上　訴　人　甲○○即吳秋.
　　　　　　　　乙○○
右上訴人等因殺人未遂案件，不服台灣高等法院台南分院中華民國九十三年六月十日
第二審更審判決（九十三年度重上更(三)字第一六０號，起訴案號：台灣雲林地方法院
檢察署八十五年度偵字第四一七六號、八十六年度偵字第一九０號），提起上訴，本
院判決如左：
    主  文
上訴駁回。
    理  由
按刑事訴訟法第三百七十七條規定，上訴於第三審法院，非以判決違背法令為理由，
不得為之。是提起第三審上訴，應以原判決違背法令為理由，係屬法定要件。如果上
訴理由狀並未依據卷內訴訟資料，具體指摘原判決不適用何種法則或如何適用不當，
或所指摘原判決違法情事，顯與法律規定得為第三審上訴理由之違法情形，不相適合
時，均應認其上訴為違背法律上之程式，予以駁回。本件原判決認定上訴人甲○○、
乙○○因與黃宗明發生口角，引起黃宗明不滿，而於民國八十五年十月二十七日凌晨
持菜刀一把，前往雲林縣東勢鄉○○村○○○路二號，翻牆進入甲○○及乙○○住宅
，興師問罪。上訴人二人對於現時不法之侵害，共同基於防衛自己人身權利之意思，
預見以利刃猛刺砍人身足以造成危害生命之結果，仍萌不惜致人於死之犯意聯絡，以
逾越當時必要程度之防衛手段，甲○○並另行起意，將其原未經許可所持有管制刀械
武士刀一把持以刺殺黃宗明。乙○○亦持不明利器（未扣案），共同砍刺黃宗明。致
黃宗明受有胸腹外傷、血胸、氣胸、左頸深部裂傷、右手裂傷、橫隔破裂、肝臟裂傷
、肋骨骨折等傷害。適友人張哲鴻等人將黃宗明送醫急救而倖免於死等情。係以上開
事實，業據黃宗明於偵查中、第一審及原審審理時指訴甚明，核與證人丁健成、張哲
鴻於偵查中供證情節相符，並有中國醫藥學院北港附設醫院診斷證明書一件、黃宗明
受傷照片五張及武士刀一把扣案可資佐證。黃宗明所受刀傷，除胸腹外傷、血胸、氣
胸、右手裂傷、橫隔破裂、肝臟裂傷、肋骨骨折等，係砍傷外，另有左頸深部裂傷係
刺傷，業據醫師林榮生於偵、審證稱：黃宗明所受傷害，應屬兩種長短不一銳器所傷
等語屬實。顯見本件行為人應有二人無誤。參以承辦本案警員許碩夫於原審證稱：是
甲○○帶我們到其住宅旁，牆角右邊竹林子旁，找到行兇武士刀等語，益證甲○○持
武士刀參與犯行，事後並將刀藏匿至明。又黃宗明遭武士刀砍殺致腸肚外溢，有照片
在卷可佐，顯見甲○○、乙○○二人行兇時用力之猛，黃宗明頸部、腹部及胸部傷勢
，均可能致命，業據醫師林榮生於偵查中供明，而頸部、腹部及胸部，乃人體重要部
位，如加以猛砍或刺，足以致人於死，為一般人所知悉，上訴人二人亦應知悉，竟分
持武士刀、不明利器，朝黃宗明頸部、腹部及胸部等處猛砍或刺，顯見上訴人二人有
置黃宗明於死地之犯意甚明。並說明黃宗明持菜刀於深夜翻牆進入上訴人等自屬現時
不法之侵害，上訴人等共同基於防衛自己人身權利之意思，卻以逾越當時必要程度之
防衛手段，以殺人犯意，將黃宗明殺傷，自屬防衛過當。而乙○○於警方未發覺犯罪
前即委託其父吳文諸向警方自首，與自首要件相符。並以甲○○辯稱伊當時在睡覺，
未在場砍殺黃宗明；乙○○辯稱伊行為純屬正當防衛，非故意要殺害他云云，為不可
採取，於理由內詳予指駁說明。因而撤銷第一審判決，適用刑法第二百七十一條第二
項、第一項之規定，論處上訴人等共同殺人未遂罪刑，已詳述其所憑之證據及其認定
之理由。所為論斷與卷內證據資料相符，從形式上觀察，並無認定事實不憑證據，或
有何採證違背證據法則等違法情形存在。上訴人二人上訴意旨略以：扣案之武士刀非
殺害黃宗明之兇器，原判決仍採為論罪之依據，而證人林榮生醫師並未明確指出黃宗
明之傷口係二種刀器造成，原判決遽認定為二種不同之兇器所致，尚嫌速斷。依證人
吳文堂、許碩夫、張哲鴻、吳文諸、丁健成、黃諒塗等人之證言，足以證實案發當時
，僅有乙○○與黃宗明發生扭打，甲○○並未在場，原判決未詳予調查審酌，自屬違
法等語。惟查原判決已敘明甲○○持以殺害黃宗明之武士刀，已因他案誤被銷燬，現
扣案之武士刀非屬甲○○犯罪之工具，故不予宣告沒收，原判決於事實及理由欄均以
原扣案之武士刀為論處上訴人等犯罪之依據，並非以現扣案之武士刀為論斷之依據，
上訴意旨所云，非依據卷內證據執以指摘。原判決已詳述認定上訴人二人分持武士刀
及不明刀器殺傷黃宗明之理由，並無認定事實不憑證據之違法。上訴意旨，並非依據
卷內資料具體指摘，徒憑己見，仍執陳詞，就原判決明白論斷之事項，及原審認事採
證職權之行使，任意指摘，泛言原判決理由不備及有應調查之證據未予調查之違法，
或為單純事實之爭執，自非適法之第三審上訴理由。其上訴違背法律上之程式，均應
予駁回。
據上論結，應依刑事訴訟法第三百九十五條前段，判決如主文。
中　　　華　　　民　　　國　　九十三　　年　　　九　　　月　　二十三　　日
                              最高法院刑事第六庭
                                  審判長法官  吳　雄　銘
                                        法官  池　啟　明
                                        法官  石　木　欽
                                        法官  郭　毓　洲
                                        法官  陳　世　雄
      右正本證明與原本無異
                                              書  記  官
中　　　華　　　民　　　國　　九十三　　年　　　九　　　月　　二十九　　日
                                                                        Ｌ
